【裁判字號】    97,上易,1750
【裁判日期】    971022
【裁判案由】    詐欺
【裁判全文】
臺灣高等法院臺中分院刑事判決        97年度上易字第1750號
上  訴  人  臺灣彰化地方法院檢察署檢察官
被      告  乙○○
                      樓
上列上訴人因被告詐欺案件，不服臺灣彰化地方法院97年度易字
第1223號中華民國97年 8月20日第一審判決（起訴案號：臺灣彰
化地方法院檢察署97年度偵字第4770號，移送併辦案號：同署97
年度偵字第8288號），提起上訴，本院判決如下：
    主  文
原判決撤銷。
乙○○幫助犯詐欺取財罪，處有期徒刑肆月，如易科罰金，以新
臺幣壹仟元折算壹日。
    犯罪事實
一、乙○○明知提供自己之帳戶給陌生人，足以幫助犯罪集團隱
    匿身分，且做為實施詐欺財產犯罪之轉帳、收款之用，事後
    無法追查金錢流向，竟不違背其本意，於民國97年 3月23日
    下午 4時許，在臺中市向蕭志文（另經檢察官為不起訴之處
    分）取得彰化永安街郵局 0000000帳號帳戶之存摺、提款卡
    及該帳戶之密碼，再於同日晚間 7時許，在臺中市逢甲大學
    附近，將上開帳戶之存摺、提款卡，以新臺幣（下同）2千
    元之價格，交付給真實姓名、年籍均不詳綽號「廖仔」之成
    年男子詐騙集團成員。嗣：
  (一)97年3月24日晚間8時許，詐騙集團成員撥打電話給丙○○，
    冒稱雅虎奇摩賣家，詐稱自動提款機操作不當，成為約定帳
    戶，會每月固定扣繳等語，使丙○○陷於錯誤，而於同日晚
    間8時2分許，使用郵局自動櫃員機，匯款新臺幣（下同）9,
    987元進入上開帳戶內；
  (二)另於97年 3月24日，由詐騙集團成員之一，撥打電話予高俊
    瑋，自稱係購物網站之賣家，佯稱因公司作業疏失，而將高
    俊瑋之付款紀錄誤設為分期付款，故需按指示至自動提款機
    操作修正等語，致高俊瑋不疑有他而陷於錯誤，乃於同日晚
    間 9時5分許，匯款2萬9987元至上開帳戶內，詐騙集團成員
    立刻將上開款項提領一空。
二、案經丙○○訴請臺北市政府警察局大同分局報請台灣彰化地
    方法院檢察署檢察官偵查起訴及移送併辦。
    理  由
一、按被告以外之人於審判外之陳述，雖不符刑事訴訟法第159
    條之1、159條之2、159條之3、159條之 4等規定，而經當事
    人於審判程序同意作為證據，法院審酌該言詞陳述或書面陳
    述作成時之情況，認為適當者，亦得為證據。當事人、代理
    人或辯護人於法院調查證據時，知有第159條第1項不得為證
    據之情形，而未於言詞辯論終結前聲明異議者，視為有前項
    之同意，刑事訴訟法第159條之5定有明文。本件被告於本院
    審理時，就下列證人丙○○、高俊瑋、蕭志文等人於審判外
    之陳述部分，未就其證據能力聲明異議，本院審酌該言詞陳
    述作成時之情況，並查無其他不法之情狀，足認為得為本案
    之證據，依刑事訴訟法第159條之5之規定，有證據能力，合
    先說明。
二、訊據被告乙○○對於前揭事實坦承不諱，核與證人蕭志文、
    丙○○、高俊瑋分別於警詢及偵查中證述情節相符，並有系
    爭帳戶之申請開戶資料、交易明細表、自動櫃員機之交易明
    細表等影本附卷可查，本件事證明確，被告犯行堪以認定。
三、被告以幫助之犯意，以提供帳戶等資料為方法，幫助他人遂
    行詐欺犯行，核其所為係犯刑法第339條第 1項、第30條第1
    項之幫助詐欺罪，並依幫助犯之例減輕其刑。檢察官移送併
    辦部分即被害人高俊瑋匯款部分與已起訴部分之犯行，係屬
    一罪，自亦為起訴效力所及，本院自得併予審理。原審就被
    告如事實攔一第(一)項所示之幫助詐欺行為予以論罪科刑，固
    非無見，惟查原判決就事實欄一第(二)項所示移送併辦部分之
    犯行，既未及審理，檢察官上訴意旨執此指摘原判決不當，
    為有理由，自應由本院將原判決予以撤銷改判。爰審酌被告
    提供帳戶存摺、提款卡及密碼予他人犯罪使用，以供他人逃
    避犯罪之查緝，嚴重破壞社會治安及有礙金融交易秩序，助
    長犯罪歪風，並增加追緝犯罪之困難，且被害人遭詐騙後所
    匯款項多數追索無著，使被害人財物遭受嚴重損失，甚且引
    發被害人身心受創亦所在多有，所衍生之社會危害性不輕，
    犯行非微，暨本案被害人遭詐騙之金額合計為 39974元，及
    被告犯罪之動機、方法、手段，犯罪後原否認犯行，其後於
    原審審理時坦承犯行等一切情狀，認察官於起訴書中所載求
    刑有期徒刑 8月過重，經斟酌上情，量處如主文所示之刑及
    諭知易科罰金之折算標準。
四、按金融帳戶為個人理財工具，申請開設金融帳戶並無任何特
    殊之限制，一般民眾皆可以存入最低開戶金額之方式申請之
    ，且一個人可以在不同之金融機構申請多數之存款帳戶使用
    ，此乃眾所週知之事實，而時下以電話詐騙促使被害人以操
    作銀行自動付款機而詐取金錢之行為甚為猖獗，且廣為媒體
    報導，並經政府有關機關呼籲，不要受騙。則依一般人之社
    會生活經驗，苟不以自己名義申請開戶，卻向不特定人蒐集
    大量他人之帳戶供己使用，其目的極可能利用該帳戶供作非
    法詐財之用，應可預見。本件被告係大學畢業，為智慮成熟
    之成年人，對於上情顯無法諉為不知，是其既可預見將存摺
    、提款卡、密碼及印章等有關個人財產、身分之物品，淪落
    於他人手中，極可能被利用為與詐騙有關之犯罪工具，雖無
    受讓其存摺者必然持以詐騙他人之確信，仍以 2,000元為代
    價出售予他人，顯然對於使用者縱以該帳戶作為不法詐騙使
    用，予以容認，相對其所接受之教育程度，實有可受責備之
    處，被告既無其他具體理由以合理化其犯罪動機，則本院既
    為上開量刑並為得易科罰金之宣示，參酌其他類似案件之量
    刑，考慮平等原則之適用，自不宜為緩刑之宣告，併予敘明
    。
五、據上論斷，應依刑事訴訟法第369條第 1項前段、第364條、
    第299條第1項前段，刑法第30條、第339條第1項、第41條第
    1項前段，刑法施行法第1條之1第1項、第 2項前段，判決如
    主文。
本案經檢察官甲○○到庭執行職務。
中    華    民    國    97    年    10    月    22   日
            刑事第四庭    審判長法  官  洪   耀   宗
                                法  官  蔡 王 金  全
                                法  官  劉   登   俊
上列正本證明與原本無異。
不得上訴。
                                書記官  粘  銘  環
中    華    民    國    97    年    10    月    23    日


司法院資訊處製作；財團法人民間司法改革基金會備份。
